臺灣臺北地方法院刑事判決　　　　　　　　　　　　　九十二年度訴字第八五五號
　　公　訴　人　臺灣臺北地方法院檢察署檢察官
　　被　　　告　癸○○
　　　　　　　　戊○○
　　　　　　　　庚○○
　　右三人共同
　　選任辯護人　李金澤律師
右列被告等因違反槍砲彈藥刀械管制條例等案件，經檢察官提起公訴（九十二年度偵
字第二六四一號），本院判決如左：
    主  文
癸○○共同連續乘他人急迫貸以金錢，而取得與原本顯不相當之重利，處有期徒刑柒
月，附表二所示之物沒收。又共同以非法方法剝奪人之行動自由，處有期徒刑陸月。
又未經許可，持有子彈，處有期徒刑陸月，併科罰金新台幣陸萬元，罰金如易服勞役
以新台幣玖佰元即銀元佰元折算壹日，扣案之八釐米制式子彈貳顆沒收。應執行有
期徒刑壹年陸月，併科罰金新台幣陸萬元，罰金部分如易服勞役以新臺幣玖佰元即銀
元佰元折算壹日，扣案如附表二所示之物及八釐米制式子彈貳顆，均沒收。
戊○○共同以非法方法剝奪人之行動自由，累犯，處有期徒刑柒月。
庚○○共同以非法方法剝奪人之行動自由，處有期徒刑肆月，如易科罰金，以佰元
折算壹日。
戊○○、庚○○被訴重利部分均無罪。
    事  實
一、癸○○曾於民國八十九年間，因違反證券交易法案件，經臺灣板橋地方法院於九
    十年四月十三日以九十年度訴字第八六三號判處有期徒刑四月，緩刑二年，於同
    年十一月二十二日確定在案。戊○○曾於八十六年間，因賭博案件，經臺灣板橋
    地方法院以八十六年度易字第五○九五號判決判處有期徒刑八月，並經臺灣高等
    法院以八十六年度上易字第八六二七號判決上訴駁回，於八十七年二月十一日確
    定在案，並於八十八年六月三十日縮刑期滿執行完畢。
二、癸○○與不詳真實姓名年籍之成年男子「王先生」，共同基於重利之概括犯意聯
    絡，自八十九年三月間起，在報紙上刊登票貼現金借款廣告，並留下電話對外聯
    絡，自八十九年三月六日起至九十一年九月二十五日止，乘甲○○、己○○、丙○○、寅○○、辛○○、丑○○、壬○○、子○○、張月霞、翁醉香、許朝平、
    汪雅芳、張文蘭、丁○○、林志修、周俊雄等人需款濟急之際，以每十日為一期
    ，每萬元每期收取新台幣（下同）五百元或二千五百元不等之利息（即年息百分
    之一八二‧五至九○○不等），並於借款之初扣除第一期之利息，且要求借款人
    書立借據、簽發本票或支票等方式，分別貸予如附表一所示甲○○等人如各編號
    所示之借款金額，並收取如各編號所示利息，而取得與原本顯不相當之重利（借
    款人、時間、金額、利息均詳如附表一所示）。其後因丁○○數度遲延給付利息
    ，且避不見面，癸○○為逼迫丁○○還款付息，乃基於剝奪丁○○行動自由之犯
    意，於九十一年十一月十六日下午四時許，夥同有犯意聯絡之戊○○、庚○○及
    另一姓名年籍不詳之成年男子，至丁○○位於台北市○○區○○路二五巷二五號
    四樓住處樓下等候丁○○出現，適丁○○於同日下午五時許外出，癸○○、戊○○、庚○○，見丁○○出現，即共同將丁○○圍住，阻擋丁○○之去路，並共同
    出手推打丁○○，不讓丁○○離開，逼其還錢，致丁○○受有腹部嚴重挫傷，以
    此強暴手段剝奪丁○○之行動自由，復由癸○○、戊○○二人，以一人按住丁○○肩膀、一人反轉並拉住丁○○手臂之方式，強押丁○○上樓，至前開處所四樓
    之丁○○住處，向丁○○之妻乙○○表示：立即交付四萬元利息，迨乙○○迫於
    無奈而交付四萬元予癸○○後，癸○○、戊○○始罷手離去。嗣同年十二月二日
    ，癸○○、戊○○再度向丁○○催討利息二萬五千元，因丁○○不堪負荷，始報
    警於同日下午九時三十分許，在台北市信義區○○○路○段五二二號一樓查獲癸○○、戊○○，復為警循線於九十一年十二月三日零時二十分許，至癸○○位於
    台北縣三重市○○街二二八巷一號五樓住處執行搜索，扣得癸○○持有如附表一
    所示之借款人書立借據、本票、支票，及癸○○所有且供犯重利罪所用如附表二
    所示之金鑫有限公司廣告單九紙、八釐米制式子彈三顆等物。
三、癸○○於緩刑期間內，仍不思悔改，明知未經許可，不得持有具殺傷力之子彈，
    竟於九十一年十月下旬某日，在台北縣三重市○○街工地內，拾獲不詳姓名之人
    拋棄之具有殺傷力之八釐米制式子彈三顆，及已經擊發不具殺傷力之八釐米子彈
    彈殼一顆、九○子彈彈殼二顆，並將上開子彈及彈殼放置於前開三重市住處房間
    內而持有之，而為警於九十一年十二月三日零時二十分許，在癸○○上開三重市
四、案經丁○○訴由臺北市政府警察局信義分局報請臺灣臺北地方法院檢察署檢察官
    偵查起訴。
    理  由
壹、有罪部分：
一、被告癸○○被訴重利部分：
  (一)右開犯罪事實，關於被告癸○○與案外人「王先生」共同經營地下錢莊謀取重利
    之犯行，業據被告癸○○於警訊、偵查及本院調查審理時坦承不諱，核其所述與
    被害人丁○○警訊及本院審理時、證人柯茲益於警訊時、證人己○○、林志修於
    偵訊之陳述相符。此外，並有如附表一所示物證及如附表三所示廣告單名片九紙
    扣案可資佐證，是被告以如上開條件借款如附表一所示金額與各該編號借款人之
    事實，應可認定。又前述證人係因急迫缺錢而以如此高之利息（換算為年利率在
    百分之三六○至五四○之間），高出當舖業法第十一條第二項所訂最高利率百分
    四十八約七‧五倍至十一‧二五倍）等情，亦據上開證人證述在卷；至於其他借
    款人其等如非係出於急迫之情形，亦不可能願意給付如此高之利息向被告癸○○
    等借款，亦可認定。是被告與「王先生」係乘如附表一所示借款人急迫貸以金錢
    ，而取得與原本顯不相當之重利，應可認定。
二、被告癸○○、戊○○、庚○○被訴共同傷害、妨害自由部分：
  (一)被告癸○○與共同被告戊○○、庚○○對於其等阻擋證人丁○○去路，動手毆打
    丁○○，致丁○○腰部嚴重挫傷後，癸○○、戊○○共同強押丁○○上樓之妨害
    自由犯行，均否認其情，均辯稱：我們沒有出手毆打丁○○，也沒有控制丁○○
    的行動自由，癸○○並辯稱：是我在丁○○樓下碰到他，他看到我們就跑了，他
    自己不慎跌倒，沒有辦法跑了，才跟我們說大家好談，便帶我們去他家叫他太太
    四樓，是他自己摔倒云云；戊○○則辯稱：我沒有打他，我只是推他而已云云；
    另庚○○辯稱：未在場云云。
  (二)經查：前開事實，業據證人丁○○分別於警訊及本院九十三年三月十九日審理時
    指訴歷歷，證稱：「我先走到松德路二十五巷口時，戊○○二話不講，一腳就從
    我腹部踢過來，我身體一六八（公分），體重大約六十公斤左右，我被戊○○一
    踢就倒下去了，接下來癸○○就在我腹部部位拳打腳踢，我當時就跟他要求有事
    大家用證的，我站來有點不穩，後面的庚○○就走過來了，庚○○走過來後就以
    他的雙手從我的腋下兩側往上架住我，癸○○就講一句話，用台語講說把車子過
    開來押走他，：：：，癸○○跟戊○○憑良心，我不曉得是誰押著我的肩膀叫我
    上樓上找我太太要錢，我會講說不曉得是誰，是因為要押我上樓時，庚○○已經
    離開了。」、「上樓後我清楚是記得是癸○○有講說妳老公欠我錢，下來我，我
    老婆去停錢要給癸○○時，我老婆有問過癸○○說大概情形是怎樣，過程差不多
    二、三分鐘。（辯護人問證人：在你太太領錢的過程中，他們還是押著你，還是
    有讓你雙手回復自由？）他們都是一前一後站在我身邊」等語明確（見九十三年
    三月十三日審判筆錄第七頁、第九頁），並有診斷證明書乙紙在卷可稽，故告訴
    人丁○○之指述應非虛妄。又被告於青峰雖否認其在場，惟此據共同被告戊○○
    、癸○○供稱其三人於九十一年十一月十六日下午六時許，在松德路二十五巷口
    等候丁○○出現等語明確，佐以庚○○亦自認其有見到丁○○出現，並有看見丁○○跌倒，嗣才離去購買香菸等語，顯見被告於青峰應有參與共同圍堵丁○○之
    行為。
  (三)又被告癸○○、戊○○、庚○○對於其三人係於九十一年十一月十六日下午四時
    許即至丁○○住處樓下守候丁○○出現俟機向丁○○討債，業據被告癸○○、戊○○坦承在卷，而被告戊○○亦坦認其見到丁○○後，其與癸○○有出手推打丁○○好幾下（見偵查卷第二九頁反面，八九頁正、反面）。被告癸○○亦供稱：
    「我把他（即丁○○）抓起來，有推他」（偵查卷第八九頁反面）、「推他好幾
    下」（本院九十二年七月二十八日訊問筆錄第三頁）、「丁○○下來後往前跑，
    我叫他不要跑，他跌倒後，戊○○把丁○○抓起後，我有推他」（九十三年三月
    十九日審判筆錄第十三頁）等語，佐以被告癸○○於警詢時供稱：「（我）相信
    丁○○所講的話，說他等他一個月以內處理好事實，他就會利息加本金還給我，
    結果之後丁○○電話就都不通。是後來我去找大鮮海產店的者問跟我講丁○○的
    大概住址，找了半年才在他家附近找到他（見偵查卷第二六頁反面）、本院調查
    時陳稱：「（法官問：自己去就好了，為何還找朋友？）我打他（即丁○○的）
    手機也不接，有次找他他還恐嚇我，他說他認識竹聯幫堂主，他以前也有帶小弟
    等語」，顯見被告癸○○係在找尋丁○○下落約半年後，才得知丁○○大概住處
    ，而至丁○○住處附近守候，終於在九十一年十一月十六日下午五時許見到丁○○出現，自不會輕易放過丁○○，復參以被告癸○○身高約一百七十公分、體重
    七十公斤，被告戊○○身高約一百七十八公分、體重約一百零五公斤，被告庚○○身高一百七十五公分、體重約一百零一公斤（此據被告三人供承在卷），被告
    三人體型高大，前後包夾共同圍住丁○○，阻擋丁○○離去，被告癸○○、戊○○復出手推打丁○○，顯見當時丁○○之行動自由已遭被告三人壓制，而無任意
    脫離現場自由行動之可能，且被告三人係因丁○○向癸○○借錢未還，而共同至
    丁○○住處附近樓下等候丁○○出現，被告復供承並不知丁○○之真正住址，而
    丁○○四樓住處尚有妻兒在內，是觀其情勢，丁○○實無可能自行邀請被告癸○○、戊○○與其一同上樓至其四樓住處，而陷自己妻兒於險境之理，益見丁○○
    當時已失去行動自由，且無任意脫離現場自由行動之可能性，況被告癸○○、戊○○既係在其二人與被告庚○○共同圍堵、毆打丁○○後，由被告癸○○、庚○○，接續以一人按住丁○○肩膀、一人反轉並拉住丁○○手臂之方式，將丁○○
    帶上四樓，是依當時之情狀，該被告三人所為上開阻止丁○○任意離去之行為，
    即屬該當於刑法第三百零二條剝奪他人行動自由罪之要件，是被告三人共同所為
    強暴行為，已將丁○○置於其實力支配之下，達喪失行動自由之程度。被告癸○○、戊○○、庚○○所辯未傷害丁○○身體，亦未限制其行動自由云云，無非係
    卸責之責，不足採信。
  (四)綜上而論，此部分事證明確，被告癸○○、戊○○、庚○○所涉傷害及妨害自由
    犯行，均堪認定。
三、被告癸○○被訴持有子彈部分：
  (一)被告癸○○未經許可持有具殺傷力之八釐里米子彈三顆等事實，迭據被告癸○○
    於警訊、偵查及本院調查審理時坦承不諱，並有警方查獲扣案之子彈三顆可稽。
  (二)扣案之子彈經送內政部警政署刑事警察局鑑驗結果：認均係由口徑八ｍｍ之制式
    空包彈加裝直徑約七‧四ｍｍ金屬彈頭而成之改造子彈，彈底標記分別為WADIE
    ８ｍｍ（二顆）、８ｍｍ　G.F.L.（一顆），經取樣一顆實際試射結果，可擊發
    ，認具殺傷力；送鑑八厘米子彈彈殼一顆，認係已擊發口徑８ｍｍ之制式彈殼，
    彈底標記為８ｍｍ　G.F.L.；送鑑九○子彈彈殼二顆，認均係已擊發口徑九ｍｍ
    之制式彈殼，彈底標記分別為G.F.L.９ｍｍ　LUGER（一顆）、ACP 96 9 ｍｍ（
    一顆），均未發現沾有血跡、纖維、毛髮等，此有該局刑鑑字第○九一○三二三
    九八九號鑑驗通知書乙件附卷可稽。足徵被告癸○○關於前開未經許可持有具殺
    傷力子彈三顆之自白，與事實相符，而堪予採信。
四、核被告三人所為：
  (一)核被告癸○○所為放款收取高利之行為，係犯刑法第三百四十四條之重利罪。被
    告癸○○與不詳真實姓名之成年男子「王先生」就重利之行為，有犯意聯絡及行
    為分擔，為共同正犯。被告癸○○先後所為重利之犯行，時間緊接，方法相同，
    觸犯構成要件相同之罪，顯係基於概括犯意為之，為連續犯，依刑法第五十六條
    之規定，以一罪論。
  (二)被告癸○○、戊○○、庚○○三人共圍堵丁○○之去路，並由癸○○、戊○○出
    手推打致丁○○受有腰部嚴重挫傷及強行將丁○○押上樓向乙○○取款之行為，
    核係犯刑法第二百七十七條第一項之傷害罪、同法第三百零二條第一項之剝奪他
    人行動自由罪。被告癸○○、戊○○、庚○○於丁○○住處樓下共同圍堵丁○○
    部分之妨害自由行為，分別有犯意聯絡及行為分擔，為共同正犯。被告癸○○、
    戊○○在與於青峰共同攔獲丁○○後，復強押丁○○上樓，客觀上雖有二個剝奪
    行動自由之行為，惟係基於同一剝奪他人行動自由犯意下之接續行為，只論以一
    罪。被告癸○○、戊○○、庚○○所犯上開傷害及剝奪行動自由罪間，有方法結
    果之牽連關係，應從一重之妨害自由罪處斷。
  (三)又被告癸○○未經許可持有子彈之行為，核係犯槍砲彈藥刀械管制條例第十二條
    第四項之未經許可持有子彈罪。
  (四)被告癸○○所犯上開重利罪、妨害自由罪及未經許可持有子彈罪，犯意各別，罪
    名不同，應予分論併罰。
  (五)另被告戊○○曾於八十六年間，因賭博案件，經臺灣板橋地方法院以八十六年度
    易字第五○九五號判決判處有期徒刑八月，並經臺灣高等法院以八十六年度上易
    字第八六二七號判決上訴駁回，於八十七年二月十一日確定在案，並於八十八年
    六月三十日縮刑期滿執行完畢，有臺灣高等法院被告全國前案紀錄表在卷可稽，
    五年內再犯本件有期徒刑以上之罪，為累犯，應依刑法第四十七條規定，加重其
    刑。
  (六)爰審酌被告癸○○犯罪牟利動機，重利手段，從事貸放高利之時間，復於借款人
    丁○○無法清償借款時，另行起意以暴力方式討債，被告戊○○、庚○○參與剝
    奪他人行動自由之犯罪，及被告三人犯罪後態度等一切情狀，分別量處如主文第
    一、二、三項所示之刑，並就被告癸○○得易服勞役、庚○○得易科罰金部分，
    分別諭知易服勞役、易科罰金之折算標準，且就被告癸○○所受徒刑宣告部分，
    定其應執行之刑。
  (七)扣案之八釐米子彈三顆，經送鑑定結果，認具殺傷力，已如前述，除其中一經試
    射後，現餘彈殼，已無殺傷力，非屬違禁物外，其餘二顆子彈係違禁物，依刑法
    第三十八條第一項第一款宣告沒收。扣案如附表二所示之金鑫有限公司廣告名片
    九紙，係被告癸○○所有供實施重利犯行所用之物，依刑法第三十八條第一項第
    二款之規定沒收之。另扣案被告癸○○持有如附表一物證欄所示之借款人本票、
    支票、
    生」借款時所簽發，交付予被告癸○○或「王先生」以供借款保證之用，俟借款
    人清償借款本息時，被告癸○○及「王先生」應將該物返還借款人（借款人亦得
    請求返還），本票、支票及
    自不得併予宣告沒收，併此敘明（最高法院八十四年度台上字第三三二四號、八
    十七年度台上字第三三四號判決參照）。
  (八)公訴意旨另以：被告癸○○與被告庚○○、戊○○，及綽號「王先生」之不詳真
    實姓名成年男子，共同基於重利之概括犯意聯絡，自八十九年三月六日起至九十
    一年九月二十五日止，於報紙上刊登貸款廣告，利息每一萬元每天一百元或一百
    五十元，以十天為一期，於借款均預扣借款金額一期之利息，適有如附表三所示
    之人因急須款項家用，渠等即自八十九年三月六日起至九十一年九月二十五日止
    ，連續貸以如附表三所示金錢，並先扣取一期之利息，而取得與附表三所示之人
    所貸原本顯不相當之重利等語，因認被告癸○○涉犯重利之罪嫌云云，雖被告癸○○固不否認其個人曾對蕭柏勳、洪宗欽、陳清海、楊樹德為重利行為，惟查證
    人蕭柏勳於偵查時證稱：沒有拿本票去借款，也沒有見過癸○○、戊○○（見偵
    查卷第一四四頁反面）．且本件為警查獲時，亦未扣得任何以如附表所示之人（
    即蕭柏勳、洪宗欽、陳清海、楊樹德）之名義所出具之借據、本票或支票，尚難
    認被告癸○○之自白是否與事實相符，此外，遍查全卷，並無其他積極證據足資
    認定被告癸○○與被告戊○○、庚○○有共同對如附表三所示之人實施重利之犯
    行，是關於此部分事實，不足以認定被告癸○○有何被訴實施重利犯行，原應為
    無罪之諭知，惟公訴意旨認此部分與前開被告癸○○被訴重利有罪部分有連續犯
    之裁判上一罪關係，爰不另為無罪之諭知，附此敘明。
貳、無罪部分：
一、公訴意旨另以：被告戊○○、庚○○與被告癸○○及綽號「王先生」之不詳真實
  　姓名年籍成年男子，共同基於重利之概括犯意聯絡，於報紙上刊登貸款廣告，利
    息每一萬元每天一百元或一百五十元，以十天為一期，於借款均預扣借款金額一
    期之利息，適有如附表一、附表三所示之人因急須款項家用，渠等即自八十九年
    三月六日起至九十一年九月二十五日止，連續貸以如附表一、附表三所示金錢，
    並先扣取一期之利息，而取得與附表一、附表三所示之人所貸原本顯不相當之重
    利等語，因認被告戊○○、庚○○共同涉犯重利之罪嫌云云。
二、按犯罪事實應依證據認定之，無證據不得推定其犯罪事實；又不能證明被告犯罪
  　者，應諭知無罪之判決，刑事訴訟法第一百五十四條第二項、、第三百零一條第
    一項分別定有明文。次按認定不利於被告之事實，須依積極證據，苟極積證據不
    足為不利於被告事實之認定時，即應為有利於被告之認定，更不必有何有利之證
    據，此有最高法院三十年上字第八一六號判例意旨可憑；且認定犯罪事實所憑之
    證據，雖不以直接證據為限，間接證據亦包括在內，然而無論直接或間接證據，
    其為訴訟上之證明，須於通常一般人均不致有所懷疑，而得確信為真實之程度者
    ，始得據為有罪之認定，此亦有最高法院七十六年台上字第四九八六號判例意旨
    可資參照。
三、公訴意旨認被告戊○○、庚○○涉有如附表一、附表三所示重利罪嫌，無非係以
    被告癸○○夥該二人從事暴力討債工作，及告訴人丁○○之指述、證人柯茲益之
    陳述為其依據。然訊之被告戊○○、庚○○，均堅決否認有共同實施重利之犯行
    ，並均辯稱：其與癸○○係朋友關係，雖曾與癸○○一同去向丁○○要錢，然不
    知癸○○、丁○○間之借貸關係，既未分得任何好處，亦未與癸○○一起經營高
    利貸等語置辯。經查：
  (一)被告戊○○、庚○○被訴與被告癸○○共同實施附表一所示重利行為部分：
    1.告訴人丁○○於警詢時固指稱被告戊○○、庚○○與癸○○及另一名不詳真實
      姓名之成年男子，於九十二年十一月十六日共同至其住處討債等語，然並未提
      及被告戊○○、庚○○有何實施重利之行為。且丁○○於本院審理時係證稱：
      「我剛剛沒有說他們是共同經營，我不是說戊○○、庚○○是共同經營錢莊，
      我只是陳述我看到的情形，戊○○的部分我是說在第二次借款開始他都有在癸○○的車上，庚○○我見他時是他們一夥人在海產店的情形，我只是說我看過
      的經過，我不是指稱共同經營錢莊。（辯護人問證人：戊○○跟庚○○有無單
      獨借你錢？或是單獨跟你要過利息？）沒有。」、「庚○○我在大鮮海產店見
      過他共三次，第一次是在海產店我還利息給癸○○時，庚○○與其它小弟在海
      產店喝酒，我想戊○○、庚○○應該是癸○○利用的人，當天癸○○是叫我到
      外面的巷子，當天我沒有跟庚○○交談，第二次見過庚○○是海產店的老闆也
      欠癸○○錢，這是在九十一年十一月十六日前，這一天也是我跟癸○○約好要
      還錢的那一天，我走路過去，也見到庚○○在那邊，我問庚○○為何在這邊，
      庚○○說是老闆要他來的，癸○○後來有打電話給我說他會遲到一些時間要我
      晚上跟他碰面，第三次就是十一月十六日那一次，我要補充的是戊○○可能不
      太曉得癸○○的做法。」、「因為我們有聊天，我等癸○○，庚○○在等海產
      店的老闆，庚○○當天有提到癸○○有請他到海產店跟老闆拿錢，我是因為這
      件事情才推論庚○○幫癸○○放款的事情」等語，顯見於丁○○向癸○○借款
      時，被告戊○○、庚○○並未在場，借款係由被告癸○○所交付，利息亦係由
      癸○○收取，是此借貸及收取利息之關係顯係成立存在於被告癸○○與丁○○
      間，向丁○○放款而收取重利者為被告癸○○，而未見與被告戊○○、庚○○
      有何關聯。
    2.又證人柯茲益於警詢時係指稱：曾見被告戊○○與癸○○至其住處向其壬○○
      討債約四次，有出示面額三萬元之本票一紙，稱是壬○○向他們借款三萬元，
      並未出言恐嚇，而壬○○是何時、何地、向何人借錢及利息如何計算，其不清
      楚等語，是依其證詞僅堪認定戊○○曾與癸○○一同向柯茲益表示要壬○○還
      款，尚難認被告戊○○、庚○○有與癸○○一同以高利放貸予壬○○。另證人
      林志修於九十二年三月十一日偵查時，則稱：我看報紙向一位姓王的人借，有
      見過癸○○和給我錢的王先生一起來，但未見過戊○○等語（見偵查卷第一四
      五頁反面），是依證人林志修所為上開指述，交付借款之人係癸○○及「王先
      生」，並未見過戊○○、庚○○，堪認戊○○、庚○○並未對林志修有何實施
      重利行為。
    3.且查除前所認定被告戊○○、庚○○有與癸○○共同剝奪丁○○之行動自由外
      ，遍查卷內並無積極證據證明該二被告尚有其他以暴力方式對積欠被告癸○○
      重利債務之人進行討債之行為，是被告戊○○、庚○○縱有向丁○○以強制力
      討債而成立剝奪他人行動自由之罪，但在未因而取得重利、復無證據證明該被
      告二人有與被告癸○○、不詳真實姓名之「王先生」就前開重利行為，有何犯
      意聯絡及行為分擔，要難僅憑被告戊○○、庚○○於被告癸○○向借款人要債
      時亦在場，即謂彼等涉有重利犯行。
  (二)關於被告戊○○、庚○○共同實施如附表三所示重利部分：
    訊據被告戊○○、庚○○矢口否認有此部分犯行，查同案之被告癸○○雖不否認
    其個人曾對如附表三所示之人（即蕭柏勳、洪宗欽、陳清海、楊樹德）為重利行
    為，惟查證人蕭柏勳於偵查時證稱：沒有拿本票去借款，也沒有見過癸○○、戊○○（見偵查卷第一四四頁反面），且本件為警查獲時，亦未扣得任何以蕭柏勳
    、洪宗欽、陳清海、楊樹德名義所出具之借據、本票或支票，況被告癸○○自白
    之事實既難認定是否與事實相符，已如前述，更不足以推論被告戊○○、庚○○
    與被告癸○○有何共同實施重利之犯意聯絡，此外，遍查全卷，並無其他積極證
    據足資認定被告戊○○、庚○○有與癸○○共同對蕭柏勳、洪宗欽、陳清海、楊
    樹德實施重利之犯行，是關於此部分事實，亦不足以認定被告戊○○、庚○○有
    何被訴實施重利犯行。
  (三)綜上所述，對於被告戊○○、庚○○被訴共同重利罪嫌，因不能證明該被告二人
    犯罪，應諭知無罪之判決。
據上論斷，應依刑事訴訟法第二百九十九條第一項前段、第三百零一條第一項，槍砲
彈藥刀械管制條例第十二條第四項、刑法第十一條前段、第二十八條、第五十六條、
第三百四十四條、第二百七十七條第一項、第三百零二條第一項、第五十五條、第四
十七條、第四十一條第一項前段、第四十二條第二項、第五十一條第五款、第三十八
條第一項第一款、第二款，罰金罰鍰提高標準條例第一條前段、第二條，現行法規所
定貨幣單位折算新台幣條例第二條，判決如主文。
本案經檢察官呂朝章到庭執行職務。
中　　　華　　　民　　　國　　九十三　　年　　　四　　　月　　　二　　　日
                                      臺灣臺北地方法院刑事第十三庭
                                          審判長法官  朱瑞娟
                                                法官  吳佳薇
                                                法官  陳慧萍
右正本證明與原本無異。
如不服本判決，應於判決送達後十日內，向本院提出上訴狀。
                                          書記官 何適熹
中　　　華　　　民　　　國　　九十三　　年　　　四　　　月　　　二　　　日
附錄本件論罪科刑法條：
刑法第三百四十四條：
乘他人急迫、輕率或無經驗貸以金錢或其他物品，而取得與原本顯不相當之重利者，
處一年以下有期徒刑、拘役或科或併科一千元以下罰金。
刑法第三百零二條：
私行拘禁或以其他非法方法，剝奪人之行動自由者，處五年以下有期徒刑、拘役或三
百元以下罰金。
因而致人於死者，處無期徒刑或七年以上有期徒刑，致重傷者，處三年以上十年以下
有期徒刑。
第一項之未遂犯罰之。
刑法第二百七十七條：
傷害人之身體或健康者，處三年以下有期徒刑、拘役或一千元以下罰金。
犯前項之罪因而致人於死者，處無期徒刑或七年以上有期徒刑；致重傷者，處三年以
上十年以下有期徒刑。
槍砲彈藥刀械管制條例第十二條
未經許可，製造、販賣或運輸子彈者，處一年以上七年以下有期徒刑，併科新台幣五
百萬元以下罰金。
未經許可，轉讓、出租或出借子彈者，處六月以上五年以下有期徒刑，併科新台幣三
百萬元以下罰金。
意圖供自己或他人犯罪之用，而犯前二項之罪者，處三年以上十年以下有期徒刑，併
科新台幣七百萬元以下罰金。
未經許可，持有、寄藏或意圖販賣而陳列子彈者，處五年以下有期徒刑，併科新台幣
三百萬元以下罰金。
第一項至第三項之未遂犯罰之。
附表一：
┌──┬─────┬─────────┬───────┬───────────┬────────┐
│編號│借  款  人│ 借  款  日  期   │借  款  金  額│備                 註 │   物      證   │
│    │          │  （民   國）     │  （新台幣）  │                      │                │
├──┼─────┼─────────┼───────┼───────────┼────────┤
│ 一 │張文蘭    │八十九年三月六日  │ 三萬元       │簽立本票、借據各乙紙並│本票、借據各二紙│
│    │          │                  │              │交付身分證影本。      │及身分證影本乙紙│
├──┼─────┼─────────┼───────┼───────────┤。              │
│ 二 │張文蘭    │八十九年三月十日  │ 一萬元       │同右。                │                │
├──┼─────┼─────────┼───────┼───────────┼────────┤
│ 三 │甲○○    │九十年四月十八日  │ 二萬元       │簽立本票、借據各乙紙。│本票、借據各乙紙│
├──┼─────┼─────────┼───────┼───────────┼────────┤
│ 四 │己○○    │九十一年三月二十二│ 二萬元       │簽立本票、借據各乙紙。│本票、借據各乙紙│
├──┼─────┼─────────┼───────┼───────────┼────────┤
│ 五 │子○○    │九十一年四月十四日│ 二萬元       │簽立本票、借據各乙紙。│本票、借據各乙紙│
├──┼─────┼─────────┼───────┼───────────┼────────┤
│ 六 │丁○○    │九十一年五月一日  │ 十萬元       │被告癸○○預扣利息二萬│支票影本四紙。  │
│    │          │                  │              │千元，交付丁○○七萬五│                │
│    │          │                  │              │千元，丁○○則簽發發票│                │
│    │          │                  │              │人為王耀慶，面額為三萬│                │
│    │          │                  │              │五千元、二萬五千元、四│                │
│    │          │                  │              │萬元、十萬元之支票各乙│                │
│    │          │                  │              │紙交付予癸○○。      │                │
├──┼─────┼─────────┼───────┼───────────┼────────┤
│ 七 │寅○○    │九十一年五月二十八│ 二萬元       │簽立本票、借據各乙紙。│本票、借據各乙紙│
│    │          │日                │              │                      │。              │
├──┼─────┼─────────┼───────┼───────────┼────────┤
│ 八 │壬○○    │九十一年六月十三日│ 三萬元       │簽立本票、借據各乙紙。│本票、借據各乙紙│
│    │          │                  │              │                      │。              │
├──┼─────┼─────────┼───────┼───────────┼────────┤
│ 九 │寅○○    │九十一年六月二十八│ 三萬元       │簽立本票、借據各乙紙。│本票、借據各乙紙│
│    │          │日                │              │                      │。              │
├──┼─────┼─────────┼───────┼───────────┼────────┤
│ 十 │汪雅芳    │九十一年六月二十八│ 三萬元       │簽立本票、借據各乙紙。│本票、借據各乙紙│
│    │          │日                │              │                      │。              │
├──┼─────┼─────────┼───────┼───────────┼────────┤
│ 十一 │丑○○    │九十一年九月九日  │ 三萬元       │簽立本票、借據各乙紙。│本票、借據各乙紙│
├──┼─────┼─────────┼───────┼───────────┼────────┤
│ 十二 │丑○○    │九十一年九月間某日│ 五萬元       │簽立本票乙紙。        │本票乙紙。      │
├──┼─────┼─────────┼───────┼───────────┼────────┤
│ 十三 │翁醉香    │九十一年九月十二日│ 三萬元       │簽立本票、借據各乙紙。│本票、借據各乙紙│
├──┼─────┼─────────┼───────┼───────────┼────────┤
│ 十四 │周俊雄    │九十一年九月十四日│ 一萬元       │簽立借據乙紙。        │借據乙紙。      │
├──┼─────┼─────────┼───────┼───────────┼────────┤
│ 十五 │許朝平    │九十一年九月十五日│ 六萬元       │簽立本票、支票、借據各│本票、支票、借據│
│    │          │                  │              │乙紙。                │各乙紙。        │
├──┼─────┼─────────┼───────┼───────────┼────────┤
│ 十六 │張月霞    │九十一年九月二十五│ 二萬元       │簽立本票、借據各乙紙，│本票、借據及身分│
│    │          │日                │              │並交付身分證影本。    │證影本各乙紙。  │
├──┼─────┼─────────┼───────┼───────────┼────────┤
│ 十七 │丙○○    │九十一年十月十八日│ 三萬元       │簽立本票、借據各乙紙。│本票、借據各乙紙│
├──┼─────┼─────────┼───────┼───────────┼────────┤
│ 十八 │辛○○    │九十一年十月間某日│ 五萬元       │簽發交付支票乙紙。    │支票乙紙。      │
├──┼─────┼─────────┼───────┼───────────┼────────┤
│ 十九 │林志修    │九十一年間某日    │ 二萬元       │簽發本票、借據各乙紙。│本票、借據各乙紙│
└──┴─────┴─────────┴───────┴───────────┴────────┘
附表二：
┌──┬──────────────────────┐
│編號│ 扣案物品名稱                               │
├──┼──────────────────────┤
│ 一 │金鑫有限公司廣告單名片九紙                  │
└──┴──────────────────────┘
附表三：
┌──┬─────┬─────────────┐
│編號│借  款  人│  借    款    金    額    │
│    │          │       （新台幣）         │
├──┼─────┼─────────────┤
│ 一 │蕭柏勳    │一萬元、二萬元、一萬元    │
├──┼─────┼─────────────┤
│ 二 │洪宗欽    │二萬元                    │
├──┼─────┼─────────────┤
│ 三 │陳清海    │三萬元                    │
├──┼─────┼─────────────┤
│ 四 │楊樹德    │二萬元                    │
└──┴─────┴─────────────┘
